臺灣澎湖地方法院刑事判決　　　　　　　　96年度易字第47號
　　公　訴　人　台灣澎湖地方法院檢察署檢察官
　　被　　　告　甲○○
上列被告因詐欺案件，經檢察官提起公訴（96年度偵字第80號、
96年度偵緝字第6號），本院判決如下：
    主  文
甲○○幫助犯詐欺取財罪，累犯，處有期徒刑肆月，如易科罰金
，以新台幣壹仟元折算壹日；又幫助犯詐欺取財罪，累犯，處有
期徒刑肆月，如易科罰金，以新台幣壹仟元折算壹日，減為有期
徒刑貳月，如易科罰金，以新台幣壹仟元折算壹日。應執行有期
徒刑伍月，如易科罰金，以新台幣壹仟元折算壹日。
    事  實
一、甲○○曾於民國92、93年間，因違反妨害兵役治罪條例及電
    信法案件，經法院分別判處有期徒刑2月、3月確定，嗣定應
    執行刑有期徒刑4月確定，於93年12月19日執行完畢，猶不
    知悔改，可預見將金融帳戶提供他人使用，可能幫助他人遂
    行詐欺取財之犯罪目的，竟仍以縱有人利用其金融帳戶實施
    詐欺取財犯行，亦不違背其本意之幫助詐欺取財犯意而為下
    列犯行：
（一）於95年9月15日，至台中縣太平市○○路115號台中商業銀
      行太平分行開立帳號為000000000000號之帳戶，嗣在其台
      中樂業路租屋處，將該帳戶之存摺、提款卡、密碼等交予
      姓名年籍不詳、綽號「羅仔」之男子使用。「羅仔」取得
      上開存摺、提款卡及密碼後，即與渠等所屬詐騙集團，共
      同意圖為自己不法之所有，基於詐欺取財之犯意聯絡，於
      95年9月28日，撥打丙○○之電話，佯稱丙○○除積欠電
      話費外，其另有之花旗銀行、聯邦銀行之帳戶亦遭人作為
      洗錢之帳戶，現已遭檢方凍結，須匯款予「台中地檢署甲○○檢察官」，由其提供擔保代為申請新帳戶使用等，丙○○信以為真而陷於錯誤後，聽從指示而於同日12時26分
      ，至合作金庫商業銀行新店分行，匯出新臺幣（下同）10
      萬元入甲○○前揭帳戶內，再接續於同日12時51分，至中
      國信託商業銀行新店分行，匯出8萬元至甲○○前揭帳戶
      內。嗣丙○○察覺可能遭詐騙集團詐騙，撥打165反詐騙
      電話報案，要求立即停止兩家銀行之匯款動作及凍結甲○○前揭帳戶，但已遭詐騙集團提領18萬元完畢。
（二）於95年10月5日，向澎湖縣白沙郵局申請儲金簿掛失補副
      （即遺失補發，甲○○白沙郵局00000000000000號帳戶係
      於83年間開戶），並即告知「羅仔」其帳戶號碼，嗣甲○○又向白沙郵局申請提款卡遺失補發後，在台中火車站將
      前揭帳戶之提款卡、存摺、密碼交予「羅仔」使用。「羅
      仔」與渠等所屬詐騙集團，共同意圖為自己不法之所有，
      基於詐欺取財之犯意聯絡，於95年10月17日，撥打丁○○
      之電話，佯稱其參加抽獎活動抽中轎車1部，但須先至銀
      行申請約定轉出帳號，丁○○信以為真而陷於錯誤，於同
      年月20日14時許，至台北市臺灣銀行圓山分行，以其所有
      之000000000000號台灣銀行帳戶申請轉出（通行密碼0000
      0000），約定轉入帳號即甲○○前揭00000000000000號郵
      局帳戶，嗣丁○○至銀行查詢帳戶餘額，始發現已遭人利
      用其申請轉帳密碼，於同年月23日由其帳戶轉出54萬5千
      元至甲○○前揭帳戶，而甲○○前揭帳戶嗣被列為警示帳
      戶，該54萬5千元款項嗣匯回丁○○臺灣銀行圓山分行000
      000000000號帳戶內。
二、案經台中縣政府警察局霧峰分局、澎湖縣政府警察局白沙分
    局報告臺灣澎湖地方法院檢察署檢察官偵查起訴。
    理  由
一、按被告以外之人於審判外之言詞或書面陳述，除法律有規定
    者外，不得作為證據；又被告以外之人於審判外之陳述，雖
    不符刑事訴訟法第159 條之1 至第159 條之4 之規定，而經
    當事人於審判程序同意作為證據，法院審酌該言詞陳述或書
    面陳述作成時之情況，認為適當者，亦得為證據，刑事訴訟
    法第159條第1項、第159條之5定有明文。本件檢察官及被告
    就公訴人所提各項證據（含傳聞證據、非傳聞證據及符合法
    定傳聞法則例外之證據）之證據能力均明示同意有證據能力
    ，本院認該具有傳聞證據性質之證據，其取證過程並無瑕疵
    ，與待證事實又具相當關聯性，以之作為證據使用係屬適當
    ，自得採為認定事實之證據。
二、訊據被告甲○○雖坦承交付帳戶之存摺、提款卡及密碼予他
    人，惟否認有幫助詐欺之犯行，辯稱：伊只是把帳戶借給「
    羅仔」，伊不知道「羅仔」有無做合法使用，伊沒有幫助詐
    欺之犯意云云。經查：
（一）詐騙集團知悉及取得被告甲○○交付之存摺、提款卡及密
      碼後，曾經利用而遂行向他人詐欺取財，計向丙○○詐得
      18萬元，另向丁○○詐取54萬5千元之事實，業經被害人
      丙○○、丁○○於警詢陳述遭人詐騙經過綦詳，復有白沙
      郵局96年4月13日白郵字第0960000002號函（96年度偵字
      第80號卷頁10）、甲○○00000000000000號白沙郵局帳戶
      95年10月5日至30日交易清單（96年度偵字第80號卷頁13
      ）、91年1月1日至96年3月3日交易清單（96年度偵字第80
      號卷頁7）、中華郵政公司磁條晶片金融卡申請書、郵局
      掛失補副申請書（96年度偵字第80號卷頁11至頁12）、丁○○臺灣銀行活期儲蓄存款存摺 (000000000 000號)、臺
      灣銀行圓山分行95年10月23日客戶當日交易明細查詢、電
      子銀行服務申請書及約定書（白警分偵字第0963030039號
      卷頁3至頁5）、甲○○00000000000000號郵局帳戶基本資
      料（白警分偵字第0963030039號卷頁7）、丙○○95年9月
      28日匯款申請書（中縣霧警偵字第0950027280號卷頁9）
      、台中商業銀行太平分行甲○○000000000000號帳戶之開
      戶申請書及所附身分證件影本、甲○○000000000000號帳
      戶之95年度交易明細（中縣霧警偵字第09500 27280號卷
      頁13至頁15）在卷可憑。
（二）按刑法上之幫助犯，係對於犯罪與正犯有共同之認識，而
      以幫助之意思，對於正犯資以助力，而未參與實施犯罪之
      行為者而言，是以如未參與實施犯罪構成要件之行為，而
      係出於幫助之意思提供助力，即屬幫助犯，而非共同正犯
      。又金融存款帳戶乃攸關個人財產權益之保障，專屬性甚
      高，衡諸常理，若非與本人有密切關係，不可能任意提供
      予他人使用，而本件被告甲○○對於「羅仔」究為何人？
      其真實姓名、年籍、住居所及聯繫方法等項，始終未能明
      確交待，足徵兩人應無深交，被告竟將存款帳戶等任意交
      給「羅仔」，已違合法常情；又坊間報章雜誌及其他新聞
      媒體，對於犯罪集團為掩飾其等從事詐欺取財犯行，經常
      利用他人之帳戶，進行詐騙他人存款帳戶或為匯款之工具
      ，用以規避執法人員之查緝，並掩飾確保自己犯罪所得之
      財物等犯行，乃多所報導及再三披露，則依一般人之社會
      生活經驗法則，倘他人不自己申請開立帳戶，而蒐集不特
      定人之金融帳戶使用，衡情應可預見乃係被利用為與財產
      有關之犯罪工具，縱無證據證明被告明知「羅仔」等之犯
      罪態樣，然就渠等所屬詐騙集團嗣後將所提供之帳戶供作
      詐欺取財之用，顯不違反其本意，則被告甲○○有幫助詐
      欺取財之未必故意，甚為顯明。
（三）綜上所述，本件罪證已臻明確，被告犯行堪予認定，應依
      法論科。
三、本件被告提供金融帳戶予詐欺集團成員遂行詐欺行為，而未
    參予實施詐騙或提領贓款等構成要件行為，應屬幫助犯，而
    非共同正犯。核其所為，係犯刑法第30條第1項前段、第339
    條第1項之幫助詐欺取財罪。又上開詐騙集團成員施用詐術
    ，致被害人丁○○陷於錯誤而約定轉帳，嗣轉出54萬5千元
    匯入上開被告甲○○之郵局帳戶，因詐騙成員持有該帳戶之
    存摺、提款卡及密碼，已處於隨時可領取該款項之狀態，對
    該匯款已有事實之管領力，此時即已成立詐欺取財既遂罪，
    不因嗣後該帳戶被列為警示帳戶及沖銷回存該款項至被害人
    丁○○帳戶而影響上開罪名之成立（台灣高等法院高雄分院
    95年度上易字第457號、第295號判決參照）。再者，詐騙集
    團於密集時、地，向被害人丙○○詐得10萬元、8萬元，此
    部分係屬一詐欺行為之數動作，為接續犯，僅成立一罪。被
    告所犯幫助詐欺取財2罪（詐騙被害人丙○○及丁○○），
    應分論併罰。被告曾於民國92、93年間，因違反妨害兵役治
    罪條例及電信法案件，經法院分別判處有期徒刑2月、3月確
    定，嗣定應執行刑有期徒刑4月確定，於93年12月19日執行
    完畢，其於5年內再故意犯本件有期徒刑以上之罪，係屬累
    犯，應加重其刑。被告係幫助犯，依刑法第30條第2項之規
    定，按正犯之刑減輕之，並先加後減之。爰審酌被告提供帳
    戶供他人使用，使不法之徒得以逃避犯罪之查緝，獲取不法
    暴利，嚴重影響金融秩序，破壞社會互信基礎，助長詐騙犯
    罪歪風，尤其增加查緝犯罪及被害人尋求救濟之困難，且犯
    罪後未能坦白認錯，並無悔意等一切情狀，就被告所犯2罪
    ，分別量處有期徒刑4月，並均諭知易科罰金之折算標準。
    又本件被告犯罪係在96年4月24日以前，其中關於幫助詐欺
    丙○○部分，被告曾於中華民國九十六年罪犯減刑條例96年
    7 月16日施行前之96年1月31日經檢察官發布通緝，於96年2
    月3日遭緝獲歸案，此部分依該減刑條例第5條之規定，不予
    減刑；至被告所犯幫助詐欺丁○○部分，係被告被緝獲後之
    96年2月6日始立案偵查，符合上開減刑條例所定之減刑規定
    ，應依該條例第2條第1項第3款規定，減為有期徒刑2月，並
    諭知易科罰金之折算標準，且就不予減刑及應予減刑之刑度
    ，定其應執行刑及諭知易科罰金之折算標準。
據上論斷，應依刑事訴訟法第299條第1項前段，刑法第339條第1
項、第30條第1項前段、第2項、第47條第1項、第41條第1項前段
、第51條第5款，中華民國九十六年罪犯減刑條例第2條第1項第3
款、第7條、第11條，刑法施行法第1條之1，判決如主文。
本案經檢察官乙○○到庭執行職務。
中　　華　　民　　國　　96　　年　　11　　月　　12　日
　　　　　　　　　刑事庭  審判長法　官　管安露
                                法  官  李宛玲
                                法  官  陳順輝
以上正本係照原本作成。
如不服本判決，應於判決送達之翌日起10日內，向本院提出上訴
狀（須附繕本）。
中　　華　　民　　國　　96　　年　　11　　月　　12　日
　　　　　　　　　              書記官　王耀煌
附錄法條：
刑法第339條第1項
意圖為自己或第三人不法之所有，以詐術使人將本人或第三人之
物交付者，處5年以下有期徒刑、拘役或科或併科1千元以下罰金
。
刑法第第30條
幫助他人實行犯罪行為者，為幫助犯。雖他人不知幫助之情者，
亦同。
幫助犯之處罰，得按正犯之刑減輕之。
